【裁判字號】    88,上易,2334
【裁判日期】    890412
【裁判案由】    竊盜
【裁判全文】
臺灣高等法院高雄分院刑事判決                  八十八年度上易字第二三三四號
    上訴人
    即被告  丙○○
    選任辯護人  吳春生
右上訴人因竊盜案件，不服台灣澎湖地方法院八十八年度易字第九一號中華民國八十
八年十一月十六日第一審判決（起訴案號：台灣澎湖地方法院檢察署八十八年度偵字
第二一二號），提起上訴，本院判決如左：
    主  文
上訴駁回。
    事  實
一、丙○○為東順企業行之負責人，於民國（下同）八十八年二月八日與國軍退除役
    官兵輔導委員會訂立承攬契約，承攬澎湖縣白沙鄉中屯村公有第二苗圃開挖設置
    蓄水池之工程，並約定挖掘範圍為二十公尺長、十五公尺寬、五公尺深，且於該
    苗圃工地挖掘所取得之土石應全數移至苗圃工地東、西兩側充作防風土堤之用。
    丙○○竟基於為自已不法所有之概括犯意，自八十八年二月二十二日起至同年三
    月六日止，連續僱用不知情之朱明耀、林輝賓與蔡登年等三人為貨車及挖土機司
    機，將上述苗圃工地挖掘達三十公尺長、十五公尺寬、五公尺深之範圍，並將所
    挖掘之土石處理後，分為石塊及砂土，而多次將石塊以車號ＶＴ－七六七號及車
    號ＶＴ－八八三號之兩輛貨車運出該苗圃工地，沿澎三號道路往南運往馬公市方
    向不詳地點，共計竊取公有石塊約四百四十八立方公尺。
二、案經澎湖縣警察局白沙分局報請臺灣澎湖地方法院檢察署檢察官偵查起訴。
    理  由
一、訊據上訴人即被告丙○○對於前揭時地竊取石塊之事實均否認，辯稱：所挖取之
    砂土及石塊均堆置於苗圃之東、西側充作防風土堤，並填補蓄水池北邊之缺口，
    並有部分堆置於西側防風土堤與蓄水池間之空地上，並無竊盜石塊之事實；且證
    人所見載滿石塊之貨車非其所有，應是他人之貨車載往永安橋作為施工之用云云
    。
二、經查：
    （一）被告為東順企業行之負責人，並於八十八年二月八日與國軍退除役官兵輔
          導委員會之僱工陳喬增訂立承攬契約，承攬澎湖縣白沙鄉中屯村公有第二
          苗圃開挖設置蓄水池之工程，並約定挖掘範圍為二十公尺長、十五公尺寬
          、五公尺深，且該苗圃工地挖掘所取得之土石均全數移至苗圃工地東、西
          兩側充作防風土堤之事實，業經證人陳喬增於警訊證述「我現為行政院退
          除役官兵輔導委員會僱工，中屯村第二苗圃是我全權負責管理所以蓄水池
          也是由我在場監工，且由我下包給丙○○，挖成坑洞為長三十公尺，寬十
          五公尺，深五公尺」等語，其施工挖掘情形，並有照片及圖可按（見警卷
          第三四至三八、六二至七九頁，偵查卷第四至六頁、十三至十七頁）；於
          原審結証稱「（被告在挖蓄水池時長寬深是否你指示？）長二十公尺，寬
          十五公尺，深五．五公尺是橢圓形的。（為何挖到七公尺？）我看是挖到
          六公尺左右，長為挖到三十公尺，是因為有的垮下來，要他修整所以才會
          超挖」「（你們契約是否規定築堤應該築在何處？）契約沒有約定，但是
          挖起的土石不能運走，所以叫他們運至於防風堤。被告承攬之工程包括蓄
          水池及築土堤」（見原審卷第四十二至四十四頁）在卷，復有八十八年度
          澎湖縣海岸林林變二十八之一、追二號承包造林工作合約書附卷可參（見
          警卷第八一至九三頁）。且被告自八十八年二月二十二日起至同年三月六
          日止，在該苗圃工地違約挖掘達三十公尺長、十五公尺寬、五公尺深之範
          圍，業經檢察官於八十八年五月十三日現場勘驗「一、檢察官率書記官會
          同澎湖縣警察鑑識組及白沙分局刑事組人員一同勘驗竊盜案現場，蓄水池
          石頭被盜採情形。二、依警卷所附照片，本案經中屯村民向警方報案，警
          察人員至現場查獲時所拍之照片顯示，蓄水池下層石岩層曾被超挖約三公
          尺左右，目前該蓄水池已被承包商以土方回填至紅土層，最下層石岩層已
          被掩埋約三公尺左右至紅土層，現該蓄水池深度約五公尺深。三、另勘驗
          被告所指將該蓄水池挖上來土方堆放處所（位於苗圃東邊土牆）並請白沙
          分局拍下該牆之土石照片附卷。四、其詳如勘驗現場所拍照片。」（見偵
          查卷第十二至十七頁）屬實，並有勘驗筆錄在卷可稽。
    （二）被告將上述苗圃工地所挖掘之土石處理後分為砂土及石塊，並多次將石塊
          以車號ＶＴ－七六七號，漆有「東順企業行」之貨車載出工地，沿澎三號
          道路往南運往馬公市方向之事實，有證人乙○○（村長）於八十八年三月
          十六日警訊稱「那些擋土牆（實即防風土堤，下同）於八十七年就已完工
          ，而且那些擋土牆很明顯大部分都已長滿了花草，今帶同警方前往離該地
      東方一百公尺處之候潮亭發有一堆棄置之廢土，但是只發現廢土而那些可
          以販售圖利之石頭都不見了」、邱萬救稱「大貨車載運石頭自西側離開，
          看到卡車後面之車斗所載之石頭超過其車斗，而且車速相當慢，但是在返
          回時車速就開的相當快，而且塵土飛揚尤其車斗已未見載運石材；大貨車
          離開西側農業道路，接到澎湖三號道路時是往左轉開往馬公方向」、謝永
          傳稱「目睹第二苗圃內兩輛怪手及兩輛大貨車盜採土地下石材，：：：：
          兩部貨車都載了四車的石頭自苗圃西側農業道路離開，並接到澎三號道路
          後左轉往馬公方向行駛」、楊崎稱「目睹兩輛大貨車來回載運石頭自中屯
          村第二苗圃內離開往馬公方向：：：，大貨車滿載石塊是自苗圃最北側之
          土石路出來，左轉西側農道，再行經到澎三號道路後庄轉往馬公方向行駛
          」及鄭足富稱「我於八十八年二月底到中屯村第二苗圃南方：：：：目睹
          有大貨車自第二苗圃內行經苗圃西側農業道路滿載石頭、石塊左轉澎三道
          路往方向行駛」等五人證述在卷（見警卷第四十至六一頁），上述五証人
          於原審八十八年十月七日訊問時乙○○稱「有村民向我友應，有人在挖取
          砂石，我就會同講美派出所警員於三月六日至現場照相，直到十六日才至
          白沙分局刑事組報案，警訊所言實在」；謝永傳稱「我有看到他們在挖土
          石，且有將挖起之岩石以二部卡車載運出去，他們的方向是上澎三號道路
          ，至於上澎號道路後往何方向走我就不知道，且曾經到現場問是何單位要
          他們在此地開採，他們都不肯回答我，繼續挖掘，警訊所言實在」；楊崎
          稱「我有親眼看到標有東順企業行之卡車載運石塊，過中甲橋往馬公方向
          ，卡車裝載之石塊，超過他的車斗，警訊所言實在」；鄭足富稱「警訊所
          言實在，我的日地在路旁所以有看到大卡車載運石頭從苗圃出來」；邱萬
          救稱「警訊所言實在，我見載運石頭的卡車是由第二苗圃開出來的」，五
          人並當庭在刑案現場平面圖上作標記等情無異（見原審卷第五十八至六十
          四頁）又除邱萬救因食癌住道長庚紀念醫院治療無法到庭外，乙○○、謝
          永傳、楊崎、鄭富足於八十九年三月二十八日本院調查時仍各同此証述無
          異，且均稱係親眼目睹，因在附近有耕地或耕種他人之土地，在附近工作
          故目睹其情，非因以風水問題出而偽証，又對辯護人詰問該石塊挖出後因
          時日已久，是否均因風化成土壤？均答「不可能」並謂此係良好建材，不
          易風化，被告又辯係証人無地於該工程附近，係因顧慮風水問題出而偽証
          、抗爭，並謂當初挖出之石塊均已風化成土壤云云，係卸責之詞；再徵諸
          檢察官勘驗現場「被告在蓄水池下層石岩層超挖約三公尺左右」及警方於
          八十八年三月六日於現場所攝之照片（偵查卷第六頁上方）上之被告施工
          卡車所載者均為石塊（此部分並經該拍攝之警員高光明於本院証述無異）
          ，及從白沙鄉○○村○○○號道路往永安橋，係由南往北行駛，若往馬公
          市方向，則係由北往南行駛，證人乙○○等五人均為當地之居民，對馬公
          市與永安橋之方向實無誤認之理等情以觀，證人之證言實可採信，被告辯
          稱證人乙○○等五人所見載石塊之貨車係他人運往永安橋作為工程之用云
          云，實不足採。至證人蔡登年、朱明耀、林輝賓等三人雖證稱並未將石塊
          運往苗圃外，然其等三人於係受僱於被告進行挖掘及載運土石工作，與本
          案有利害關係，其等之證詞自屬護被告，並非可採。另該工程之監工陳
          喬增於警訊稱其將此工程轉包予被告，被告挖成坑洞三十×十五×五公尺
          （但其深五公尺，實係超三公尺後，事後填補而成），本院於八十九年二
          月十八日勘驗現場，亦見該蓄水池上方為土層，下方則為岩層（仍有部分
          岩層露出水面），現積水，無從測量，陳喬增又主動前來証稱「我因是當
          時國軍退除役輔導會派駐現場主任，為現場之監工，每日均是由上午八時
          上班至下午五時三十分下班，在此地工作，當時並有見工人施工，但並未
          曾見有卡車將此土石載出現場，此坑洞之土層上下之土質並不一樣，每層
          之結構應是不一樣的」，惟其於警訊時則稱「施工場所，我只有不定時短
          時察看監工」（見警卷第三八頁背面倒數第四行）經查証人係証明積極事
          項，其雖未曾見該地挖出之石塊外運，但其並非時時刻刻與被告同在，且
          其既係國軍退除役輔導會派駐現場主任，職司監工人，則對於前述超挖岩
          石層達三公尺深之情，尚且未予糾甲，且對其所超挖之岩石下落並無交代
          ，豈能謂其未見外運即屬無外運，此關係其是否官商勾結，營私舞弊，當
          然主動於本院到場勘驗時自動向本院陳明消極事項，應係臨訟串飾之詞，
          此外被告復提出八十八年三月十三日澎湖時報所登有關本件糾紛，均非可
          採為被告有利之証據。況本院勘驗現場，挖自蓄水池之土石用以修築防風
          土堤，該蓄水池岩石層多於泥土層（見警卷第六九頁下方、七十四至七八
          頁照片），（水池未以水泥抹光即能蓄水，而不滲漏）即所挖之岩石應多
          於泥（沙）土，但所修築之防風土堤，則多是泥沙土，僅有零星石塊，目
          前長滿雜草，且種植瓊麻及草海桐，更參諸偵查卷第六頁上方照片所示，
          被告以卡車專運石塊，益徵其外運石塊。更參諸本院勘驗現場所見及所攝
          照片多幀顯示（見本院卷內証物袋），挖掘後暴露之石塊，及水池之岩壁
          （未泡水），均無風化現象，被告辯以所挖出之石塊均已風化成土，係卸
          責之詞。本件水池既只須挖掘五公尺深，被告則超挖蓄水池下層石岩層約
          三公尺左右，蓋其下岩層堅硬，深度又深，施工不易，其此超挖行為顯另
          有企圖。
    （三）再者，被告於前揭苗圃工地所挖掘之範圍，為三十公尺長、十五公尺寬、
          五公尺深，已如前述，所取得之土石共計有二千二百五十立方公尺，而該
          苗圃東側之防風土堤計有一千三百三十二點二五立方公尺，西側防風土堤
          計有二百三十點二五立方公尺，蓄水池北邊防風土堤缺口經被告填補計有
          一百六十一點二五立方公尺，堆置於西側防風土堤與蓄水池間之土石則有
          七十八點三九立方公尺，合計有一千八百零二點一四立方公尺，此有澎湖
          縣警察局刑警隊鑑識組東側防土牆立體圖面暨土方立方總數一覽表及原審
          法院八十八年十月二十七日勘驗筆錄「一、命被告指出所做西側擋風土牆
          ，核與鑑識組所測量之範圍無訛，鑑識組長張泰銘亦指出當初測量之標的
          係被告今日指出之範圍，且依與前次測量並無加填。二、被告指出蓄水池
          與西側檔風牆之間之土石堆，係其挖掘蓄水池時所堆放，並經証人陳喬增
          在場証述無訛，命鑑識組測量，該土石堆面積。三、經鑑識組現場測量，
          得該土石堆十三．四×六．五×０．九公尺（七八．三九立方公尺）。四
          、被告指出蓄水池北邊缺口所填土石位置命鑑識組測量缺口長度經現場查
          獲警員指出，由鑑識組量出二一．五×六×二．五公尺，體積約一六一．
          二五立方公尺。五、命被告以怪手挖掘西側防風牆與水池間之土石堆結果
          有紅土及石塊，並拍照存証。六、命鑑識組會同被告再就西側擋風牆測量
          結果，西側防風牆立體圖面，暨土立方總數一覽表上所載之Ｂ圖，更甲為
          長十公尺，更甲為五．五公尺，高不變。體積連Ａ圖合計為二三０．二五
          立方公尺」在卷足憑（見原審卷第八十之一至八十一頁）。故尚有約四百
          四十八立方公尺之土石不知去向（警察機關謂其短少九百立方公尺，檢察
          官起訴書謂其竊取七百七十一．五立方公尺，均非甲確，不可採信），故
          被告辯稱所挖取之砂土及石塊均堆置於上述位置云云，不足採信。原審卷
          第八二至八四頁所示照片（依照片所示係八十八年十月二十七日所拍攝）
          及原審卷第三十二、三十三頁（依照片顯示係八十八年九月十一日所攝）
          ，謂此為當日未算入之土方，但查本案發生於八十八年二月底及三月初，
          歷經時日多月，春、夏草木繁生，其堆積之土堤多已雜草叢生，綠意盎然
          ，唯獨原審卷第八二至八四頁及三十二、三十三頁所示照片呈新鮮土塊，
  既未溶蝕破碎，且寸草不生，被告又稱此係警卷照片所示之岩石堆，因岩
          石挖出之後，經風化成土壤云云，核與其他現場尚有少許之石塊及水池均
          仍屬堅硬石壁均不風化成土者，迴然不同，豈非臨訟構置，拍攝以欺矇法
          院（其他地方均因歷經春夏雜草繁生，又經秋冬，草木枯萎，但仍留有痕
          跡）。被告於本院又提出測量圖及照片，謂其堆置於防風土堤之土方，其
          體積多於其所挖掘自水池之土方，然觀其照片所示，該照片係八十九年一
          月八日所攝，歷經將近一年時光，土堤上之土方已較原先堅實，照片上已
          顯示雜草繁生，有些高於人身，依其所提出之照片顯示，其丈量方式因受
          雜草影響，自非甲確，且事過境遷，其土堤高度究應自何處量起，水池積
          水，究竟深度如何，應量至何處，均已無從查考，按其所丈量計算，當然
          水池之土方少，土堤之土方多，造成矛盾之現象，自非可信。當以當初台
          灣澎湖地方法院之丈測及計算，為最有利於被告且最真實可信。
    此外，尚有刑案現場圖、原審暨本院及檢察官勘驗筆錄及照片等在卷可資佐證，
    事證明確，被告犯行洵堪認定。
三、核被告所為，係犯刑法第三百二十條第一項之竊盜罪，其多次竊盜行為，時間緊
    接，犯罪構成要件相同，顯係基於概括犯意為之，為連續犯，依法加重其刑。被
    告利用不知情之蔡登年、朱明耀、林輝賓犯罪，為間接甲犯。
四、原審依刑法第五十六條、第三百二十條第一項，罰金罰鍰提高標準條例第一條前
    段，並審酌被告無視國土保持之重要，貪圖不法所得，利用挖掘蓄水池之機會，
    盜取優質石塊，惡性非輕及犯後仍飾詞狡辯，顯無悔意等一切情狀，量處有期徒
    刑八月。認事用法尚無不合，量刑亦稱妥適，被告上訴意旨否認犯罪，空言指摘
    原判決不當，並無可取，為無理由，應予駁回。
據上論斷，應依刑事訴訟法第三百六十八條，判決如主文。
本案經檢察官劉翼謀到庭執行職務。
中    華    民    國     八十九     年       四       月      十二      日
                              臺灣高等法院高雄分院刑事第四庭
                                  審判長法官  莊  鎮
                                        法官  蕭權閔
                                        法官  陳啟造
右甲本證明與原本無異。
不得上訴。
                                      書記官  劉金萍
中    華    民    國     八十九     年       四       月      十三      日
本件論罪科刑法條：
刑法第三百二十條第一項：
意圖為自己或第三人不法之所有，而竊取他人之動產者，為竊盜罪，處五年以下有期
徒刑、拘役或五百元以下罰金。
                                                                        Ａ


司法院資訊處製作；財團法人民間司法改革基金會備份。
